# 同一控制下企业合并

提问人：cpaipo 时间：2017-03-12 18:54:50
麻烦陈版主，某集团下属A、B全资子公司，现A将下属100%控制子公司A1划入B公司，因为处置子公司A公司合并报表（假设还存在其他子公司）层面还要合并期初至处置日利润表、现金流量表。假设A公司账面长投-A1 100万元，A公司由于集团划拨理应对长投进行下账处理，借：资本公积 100 、贷：长投 100 ，假设划拨日A公司账面净资产 310 万元（实收资本 110 万、资本公积 50 万、年初未分配利润-50万、本期净利润 200 万），请问： 1 、我是否在合并层面将出资日被划账公司A1净资产310-100（母公司单体处置净资产）=210万，在合并层面做如下处理,借：资本公积 210 万，贷：期末未分配利润 210 万，这样处理对吗，如不对，具体分录是？我上述方式是否合适？如不合适麻烦告知？ 2 、母公司合并报表上A1利润表本期要并入，现在我想通过合并试算并入，通过科目借：成本、费用 贷：收入等特别麻烦，现在问题是录入利润表和年初未分配利润、导致试算不平衡，我需要通过什么技术处理，如：借：
年初未分配利润 投资收益 贷：期末未分配利润吗，那样的感觉投资收益（即本年净利润） 200 万元好像重复了，在一个划转无形中增加一个投资收益 200 万元感觉怪怪的，实际上划转并未产生任何投资收益，麻烦你了。

回答人：chenyiwei
1 、你的理解基本合理。 2 、这个问题取决于你所采用的具体合并技术方式。在模拟权益法的情况下才能做借记投资收益的处理。

提问人：cpaipo 时间：2017-03-13 08:24:58
陈老师，以上问题我可不可以采取以下方式处理：借：资本公积（合并层面与单体处置净资产差异） 贷：其他转入数（本期净利润） 贷：年初未分配利润 此笔分录即可，就是以上两点的考虑，不知我考虑是否正确？盼回复，打搅你了。

回答人：chenyiwei
至少合并股东权益变动表中的“其他转入（本期净利润）”不应该有，应当直接作为本期的“综合收益总额”？

提问人：大葱拌牛肉 时间：2017-04-17 05:49:15
甲企业在 2014 年 6 月投资成立乙企业，丙企业也属于甲企业控制，在 2016 年 6 月丙企业付出 300 万资金获得乙企业100%股权，在2016 年 6 月时的乙企业的净资产为实收资本 500 万，未分配利润-300万，在 2015 年底时，乙企业的净资产为实收资本 500 万，未分配利润-200万，请问在编制 2016 年报时，应该如何在 2015 年追溯调整如何做抵消分录？在 216 年应该如何做抵消分录？ 2015 及 2016 年的所有者权益变动表应该如何编？ 2015 年的现流表应该如何编？，

回答人：chenyiwei
同一控制下合并，在编制合并日前的财务报表时，只需将合并方和被合并方报表按相同项目相加的原则进行汇总（但被合并方的实收资本与合并方的资本公积相加），再正常抵销内部交易和内部往来即可。因为此时不存在对被合并方的长期股权投资，所以不涉及长期股权投资和被合并方权益抵销的问题。在合并日所在年度的合并报表中，应体现为于合并日按所支付的合并对价的账面价值冲减资本公积的处理效果。

提问人：yy45420 时间：2017-04-19 17:58:04
陈老师，追问个问题，编制比较报表时候合并方资本公积余额为 0 ，被合并方的留存收益大于 0 ，能否将被合并方的留存收益从资本公积转入留存收益中?

回答人：chenyiwei
可以。

提问人：dime123 时间：2017-04-29 20:31:14
母公司是 2016 年刚成立的，子公司是 2016 年以前就成立的，从同一控制下企业合并过来的，即先有子公司，后才有母公司，请问期初数据怎么合并？是否还要有比较期数据

回答人：chenyiwei
合并报表自母公司成立日起编制，也就是只需将子公司自母公司成立日起到当年年末的利润表和现金流量表纳入合并报表范围。合并报表无前期比较数据。

提问人：dime123 时间：2017-04-30 08:37:28
谢谢版主，还有个困惑，如果母公司期初资产负债表只有往来款及货币资金余额，无所有者权益，合并同一控制下企业期初如何冲减子公司所有者权益

回答人：chenyiwei
那一样可以冲减母公司的权益项目，将合并报表层面的权益冲减为负数。

提问人：dime123 时间：2017-05-05 10:27:36
那只能冲减期初的未分配利润了？这样和本年年末未分配利润可以勾稽的上吗

回答人：chenyiwei
由此导致的未分配利润其他变动属于权益*易。这种特殊变动当然会使得年初未分配利润＋本期净利润不等于期末未分配利润，但可以合理解释。

提问人：动力十足 时间：2017-05-05 19:42:14
这种情况下是否是通过资本公积来进行冲减，而不是未分配利润？

回答人：chenyiwei
我个人理解是可以的，但实际操作中一般是依次冲减资本公积、盈余公积、未分配利润，前一项不够冲减时就继续冲减后一项。

提问人：非也在不在 时间：2017-09-21 17:14:24
陈版：您好，请教一个资产重组中的企业合并问题。背景资料：A公司是一家上市公司（受自然人甲控制），B公司、D公司均为A公司的全资子公司，B公司成立于 2015 年，D公司成立于 2016 年。截止 2017 年 6 月，A公司总资产 10 亿元，负债 6 亿元，权益 4 亿元；B公司总资产 8 千万，负债 3 千万，权益 5 千万；D公司总资产 5 千万，负债 1 千万，权益 4 千万。A公司计划将其持有的绝大部分业务（资产负债及人员）作为资本投入B公司，增加B公司的注册资本，计划投资的业务净值为 3 亿元（资产 5 亿元、负债 2 亿元、净资产 3 亿元）（截止 17 年 6 月底）。A公司计划将持有的D公司股权全部转让给重组后的B公司，转让完成后D公司成为B公司的全资子公司。
问题： 1 、A公司投资B公司是否属于同一控制下企业合并？可否适用企业合并准则？ 2 、如属于同一控制下企业合并，B公司在合并后的报表是否应从期初就将A公司投入的资产负债纳入资产负债表反映，将A公司期初至合并日（投资完成日）的损益纳入利润表反映？ 3 、评估基准日与合并日之间的利润应如何处置？ 4 、A公司转让D公司股权给B公司的方案有二：一是A公司将持有的D公司的股权作为出资增加B公司资本，二是A公司将持有的D公司股权作价出售给B公司。如果采用方案一的话是否可以与A公司以业务投资同时进行？采用方案二的话是否可以同时进行？

回答人：chenyiwei
1 、对B公司而言，接收A公司转入的构成业务的资产、负债及人员，以及D公司股权（假设D公司也构成业务，下同），不论日后是否打算处置B公司，对B而言均按同一控制下合并处理。 2 、因为B公司成立于 2015 年，故其自身的法定报表中，合并报表自其成立日起编制，不追溯到更早期初。 3 、可以归A公司所有，也可以归B公司所有。较简单的处理方法是归B公司享有。 4 、都可以同时进行。

提问人：非也在不在 时间：2017-09-21 19:35:59
谢谢陈版答复。 如第二点陈版所言，B公司 2015 年成立，在接收A公司投入的业务后编制报表时，即 2017 年的报表的期初数应该是包含了A公司投入的资产负债金额了，是这样理解的吧。

回答人：chenyiwei
可以这样理解。

提问人：非也在不在 时间：2017-09-22 09:09:14
陈版，您好。根据前述的情况，继续请教如下问题： 1 、站在B公司的角度，该公司在接受业务合并后当期的财务报表期初应该是包含了A公司期初部分资产负债（即A公司作为出资投到B公司的业务），那么此时A公司的财务报表期初金额中是否应该是减掉相应部分资产负债后的金额？ 2 、如果A公司的财务报表在重组后的当期期初金额是减除了投资出去的资产负债后的金额（即按照同一控制下企业合并视同从B公司成立时起就包含这一业务，A公司从B公司成立时起就投出了该业务），那A公司在对外披露自身报表时，是否应该按减除投资出去的业务后的金额披露重组当期的期初数？ 3 、如果A公司将剩余的资产负债（除去长期股权投资）全部投到C公司（C公司为 2010 年成立的A公司的全资子公司），A公司只剩下长期股权投资（即A公司仅作为投资平台，本身不再有实体业务），那么会对A公司的上市公司身份造成影响吗？ 4 、该项资产重组是否需要审计？如审计是否应先编制拟投出去业务的资产负债表、损益表？还是先就A公司的整体进行审计，然后根据审计后的情况确定投出去的资产负债？ 5 、如先对A公司整体进行审计，根据审计调整后的情况确定拟剥离出去的业务，确定之后是否需要编制剥离业务相应的资产负债表、损益表？是否还需要针对剥离业务的资产负债表、损益表进行二次审计？

回答人：chenyiwei
A公司作为转出方，其个别报表和合并报表都不做调整，这与B公司的处理不对应。A的内部重组不影响其上市身份，但会被质疑为是否准备卖壳。内部重组无特殊的审计要求，但要求评估投入子公司的资产。

提问人：cpatang2006 时间：2017-09-26 15:57:36
要求评估投入子公司的资产，可否理解为需要对投入子公司的业务进行专项审计？

回答人：chenyiwei
在很多情况下，审计是评估的基础和前置步骤。